臺灣臺中地方法院刑事判決
111年度交訴字第191號
公  訴  人  臺灣臺中地方檢察署檢察官
被      告  謝清楦


選任辯護人  宋豐浚律師
被      告  黃祺棠


上列被告等因過失致死等案件，經檢察官提起公訴（110年度偵
字第26603、30085、32566號），及移送併辦（111年度偵字第20
767號），因被告等於準備程序中就被訴事實為有罪之陳述，本
院合議庭裁定由受命法官獨任進行簡式審判程序，判決如下：
    主    文
謝清楦犯過失致人於死罪，處有期徒刑捌月。緩刑參年，並應遵
守附件所示之事項。
黃祺棠犯過失致人於死罪，處有期徒刑伍月，如易科罰金，以新
臺幣壹仟元折算壹日。緩刑貳年，並應遵守如附件所示之事項。
    犯罪事實
一、謝清楦於民國109年11月18日14時52分許，騎乘牌照號碼756
    -PWQ號普通重型機車，自臺中市○區○○路000號路旁起駛欲沿
    公正路由西往東方向行駛，本應注意起駛前應顯示方向燈，
    注意前後左右有無障礙或車輛行人，並應讓行進中之車輛行
    人優先通行；黃祺棠駕駛牌照號碼2433-P5號自用小貨車，
    亦應注意停車時應依車輛順行方向緊靠道路邊緣，其前後輪
    胎外側距離緣石或路面邊緣不得逾40公分，且顯有妨礙其他
    人、車通行處所，不得停車，而依當時天候晴、日間自然光
    線、路面鋪裝柏油、乾燥無缺陷、無障礙物、視距良好等情
    ，並無不能注意之情事，2人竟均疏未注意及此，黃祺棠未
    緊靠道路右側，即將上開車輛停放於西區公正路229號前之
    道路（由西往東方向），妨害車輛通行及行車視線，適陳昭
    維騎乘牌照號碼907-DRP號普通重型機車搭載其母洪垂華沿
    西區公正路由西往東方向行駛至該處，因黃祺棠之車輛擋住
    正由路旁起駛切入道路之謝清楦機車行車視線，陳昭維因閃
    避不及致其騎乘之機車與謝清楦之機車發生碰撞，致陳昭維
    、洪崇華均人車倒地，洪垂華因而受有頭部外傷併右側硬腦
    膜下血腫及顱內出血、蜘蛛膜下腔出血、呼吸衰竭之重傷害
    而無法為意思表示，經送醫後，即持續住院治療，仍延於11
    1年3月19日上午11時44分許，因頭部外傷併長期臥床致感染
    症，而多重器官衰竭併敗血性休克不治死亡。
二、案經洪垂華配偶陳源六告訴臺灣臺中地方檢察署（下稱臺中
    地檢署）檢察官偵查起訴及臺中地檢署檢察官據報相驗後自
    動簽分偵查移送併辦。
    理    由
一、本案被告謝清楦、黃祺棠所犯係死刑、無期徒刑、最輕本刑
    為3年以上有期徒刑以外之罪，其等於準備程序中就前揭被
    訴事實為有罪之陳述，經本院告知簡式審判程序之旨，並聽
    取公訴人、被告2人之意見後，經裁定進行簡式審判程序審
    理，則本案證據之調查，依刑事訴訟法第273條之2規定，自
    不受同法第159條第1項、第161條之2、第161條之3、第163
    條之1及第164條至第170條規定之限制。
二、認定犯罪事實所憑之證據及理由：
  ㈠上揭犯罪事實，業據被告2人坦承不諱，並經告訴人陳源六、
    證人陳信豪證述綦詳，復有臺中市車輛行車事故鑑定委員會
    110年7月23日中市車鑑字第1100003286號函附中市車鑑0000
    000案鑑定意見書、臺中市交通事件裁決處110年10月20日中
    市交裁管字第1100069575號函所附覆議字第0000000案覆議
    意見書、員警職務報告、中國醫藥大學附設醫院109年12月1
    6日診斷證明書（被害人洪垂華）、證號查詢機車駕駛人資
    料（被告謝清楦、告訴人陳昭維）、車號000-000、907-DRP
    車輛詳細資料報表、監視器畫面擷取照片、道路交通事故現
    場圖、道路交通事故調查報告表㈠、㈡、臺中市政府警察局道
    路交通事故談話紀錄表（告訴人陳昭維、被告謝清楦）、現
    場及車損照片、臺中市政府警察局道路交通事故肇事人自首
    情形紀錄表（被告謝清楦）、臺中市政府警察局交通事故補
    充資料表、本院110年度監宣字第193號民事裁定、中國醫藥
    大學附設醫院110年9月20日院醫事字第1100011915號函、臺
    中市政府警察局第一分局處理相驗案件初步調查報告暨報驗
    書、林新醫療社團法人烏日林新醫院111年3月19日開立之死
    亡證明書（被害人洪垂華）、中國醫藥大學附設醫院110年2
    月17日診斷證明書（被害人洪垂華）、勘（相）驗筆錄、臺
    灣臺中地方檢察署相驗屍體證明書、檢驗報告書、林新醫療
    社團法人烏日林新醫院（被害人洪垂華）①出院病歷摘要②11
    1年2月25日診斷證明書③110年7月30日診斷證明書④111年3月
    19日診斷證明書、澄清復健醫院乙種診斷證明書（被害人洪
    垂華）、霧峰澄清醫院乙種診斷證明書、出院病歷摘要（被
    害人洪垂華）、仁愛醫療財團法人（被害人洪垂華）⑴臺中
    仁愛醫院①出院病歷摘要②111年3月31日診斷證明書⑵大里仁
    愛醫院①110年4月28日診斷證明書②110年5月18日診斷證明書
    、中山醫學大學附設醫院（被害人洪垂華）①出院病歷摘要②
    110年3月5日診斷證明書③110年2月17日診斷證明書、臺中市
    政府警察局第一分局相驗照片、身心障礙證明文件影本（被
    害人洪垂華）、臺中市政府社會局111年1月24日中市社障字
    第1110009458號函及所附被害人洪垂華身心障礙者個案鑑定
    表附卷可佐，是足徵被告之自白確與事實相符，堪以採信。
　㈡綜上，本件事證明確，被告2人犯行洵堪認定，應依法論科。
三、論罪科刑：
　㈠核被告2人所為，均係犯刑法第276條之過失致人於死罪。檢
    察官起訴意旨認被告2人均係犯刑法第284條後段之過失致重
    傷害罪嫌等語，惟被害人洪垂華因車禍受有上開重傷害，經
    持續住院治療，仍延於111年3月19日上午11時44分許，因頭
    部外傷併長期臥床致感染症，而多重器官衰竭併敗血性休克
    不治死亡，起訴意旨未及審酌及此，已有未洽，惟其基本事
    實同一，然檢察官嗣已審酌被害人洪垂華發生死亡結果之事
    實，認被告2人係犯刑法第276條之過失致人於死罪嫌，以11
    1年度偵字第20767號案件移送併辦，此部分事實與本案起訴
    書犯罪事實為事實同一案件，本院自應併予審理，且本院已
    依刑事訴訟法第95條規定諭知被告2人所涉之犯罪事實及罪
    名（見本院交訴卷第62頁），無礙被告2人防禦權之行使，
    爰依刑事訴訟法第300條規定變更起訴法條。
　㈡被告謝清楦肇事後，報案人或勤指中心轉來資料未報明肇事
    人姓名，經員警至現場處理時，被告謝清楦在場，在有偵查
    犯罪職權之公務員未發覺為犯嫌前，即主動向前來處理之臺
    中市政府警察局第一分局第一交通分隊警員承認肇事一情，
    有臺中市政府警察局道路交通事故肇事人自首情形紀錄表附
    卷可查（見發查卷第105頁），核與自首要件相符，且被告
    謝清楦於偵查及審判中均無逃避裁判之情形，爰依刑法第62
    條前段規定減輕其刑。至被告黃祺棠於警詢自白上開犯行前
    ，偵查犯罪職權之警員已查知車禍現場未緊靠道路右側，占
    用道路影響道路車輛通行及行車視線之牌照號碼2433-P5號
    自用小貨車乃被告黃祺棠所駕駛，核與自首要件不相侔，自
    無依刑法第62條前段規定減輕其刑之餘地，附此敘明。
　㈢爰以行為人之責任為基礎，審酌被告謝清楦騎乘機車於路邊
    起駛，疏未注意後方來車，未讓告訴人陳昭維所騎乘之機車
    先行，被告黃祺棠未僅靠道路右側停車，妨礙車輛通行及行
    車視線，被告謝清楦所騎乘之機車撞及告訴人陳昭維所騎乘
    之機車，以致肇事之過失程度，告訴人陳昭維無肇事因素，
    被告謝清楦為肇事主因、被告黃祺棠為肇事次因，告訴人陳
    昭維搭載之被害人洪垂華因而死亡，致家屬突失至親，承受
    親人驟逝，天人永隔之而無可彌補之悲慟，被告2人犯後尚
    知坦承犯行，且已與告訴人陳源六及被害人洪垂華其餘家屬
    成立調解，有調解程序筆錄在卷可參（見本院交訴卷第93至
    95頁），兼衡被告2人之智識程度及生活狀況（見本院交訴
    卷第78頁），及告訴人陳源六表示之意見（見本院交訴卷第
    78、89至90頁）等一切情狀，分別量處如主文所示之刑，另
    諭知被告黃祺棠宣告刑易科罰金之折算標準。
　㈣被告2人前未曾受有期徒刑以上刑之宣告，有臺灣高等法院被
    告前案紀錄表附卷可憑，渠等未遵守上開交通法規，過失致
    被害人洪垂華死亡，家屬哀痛逾恆，被告2人過失情節及造
    成之損害結果均鉅，惟已與告訴人陳源六及被害人洪垂華其
    餘家屬成立調解，且獲被害人洪垂華家屬宥恕，同意給予被
    告2人緩刑之機會，有訊問筆錄附卷可憑（見本院交訴卷第9
    7至98頁）。從而，本院認被告2人經此偵、審程序及罪刑宣
    告後，應知警惕而無再犯之虞，因認就被告2人所宣告之刑
    ，均以暫不執行為適當，爰依刑法第74條第1項第1款諭知被
    告謝清楦緩刑3年、被告黃祺棠緩刑2年，以啟自新。另為促
    使被告2人行上開調解成立筆錄內容，保障被害人洪垂華家
    屬權益，本院斟酌全案情節，認有併依刑法第74條第2項第3
    款規定，命被告2人遵守如附件所示事項，即履行上開調解
    程序筆錄內容之必要。另前開命被告2人履行之事項，依刑
    法第74條第4項規定，並得為民事強制執行名義，倘若被告2
    人不履行此一負擔，且情節重大足認原宣告之緩刑難收其預
    期效果，而有執行刑罰之必要者，依刑法75條之1第1項第4
    款之規定，得撤銷其緩刑宣告，附此敘明。
四、不另為不受理之諭知：
　㈠公訴意旨另以：被告上開過失行為，致告訴人陳昭維因而受
    有左側橈骨頭部閉鎖性骨折、左膝挫擦傷、左上肢多處擦挫
    傷等傷害。因認被告2人就此部分另涉有刑法第284條前段之
    過失傷害罪嫌。
　㈡按告訴乃論之罪，告訴人於第一審辯論終結前，得撤回其告
    訴；又告訴經撤回者，法院應諭知不受理之判決，刑事訴訟
    法第238條第1項及同法第303條第3款分別定有明文。本案被
    告2人對告訴人陳昭維所犯過失傷害罪，依刑法第287條前段
    之規定，須告訴乃論。茲因告訴人陳昭維與被告2人已調解
    成立，並具狀撤回本案過失傷害告訴，此有上開調解程序筆
    錄及刑事撤回告訴狀附卷足憑（見本院交訴卷第99頁），揆
    諸前開說明，過失傷害部分本應為不受理判決之諭知，惟因
    公訴人認此部分如成立犯罪，與被告前開業經論罪科刑之過
    失致死罪，具有想像競合犯之裁判上一罪關係，爰不另為不
    受理之諭知，併此敘明。　　　
據上論斷，應依刑事訴訟法第273條之1第1項、第299條第1項前
段、第300條，刑法第276條、第62條前段、第41條第1項前段、
第74條第1項第1款、第2項第3款，刑法施行法第1條之1第1項，
判決如主文。
本案經檢察官李基彰提起公訴及移送併辦，檢察官林岳賢到庭執
行職務。　
中　　華　　民　　國　　111 　年　　8 　　月　　25　　日
                  刑事第八庭    法　官  陳鈴香 
以上正本證明與原本無異。
如不服本判決應於收受送達後20日內向本院提出上訴書狀，並應
敘述具體理由；其未敘述上訴之理由者，應於上訴期間屆滿後20
日內向本院補提理由書（均須按他造當事人之人數附繕本），「
切勿逕送上級法院」。
告訴人或被害人如不服判決，應備理由具狀向檢察官請求上訴，
上訴期間之計算，以檢察官收受判決正本之日起算。
　　　　　　　　  　　　　　　　書記官  林美萍
中　　華　　民　　國　　111 　年　　8 　　月　　26　　日
附錄論罪科刑法條：
中華民國刑法第276條
因過失致人於死者，處5年以下有期徒刑、拘役或50萬元以下罰
金。
附件